【裁判字號】    98,中簡上,1105
【裁判日期】    990518
【裁判案由】    毀損
【裁判全文】
臺灣臺中地方法院刑事判決          98年度中簡上字第1105號
上  訴  人
即  被  告  甲○○
上列上訴人因毀損債權案件，不服本院臺中簡易庭98年度中簡字
第3061號中華民國98年10月21日第一審簡易判決（聲請簡易判決
處刑案號：臺灣臺中地方法院檢察署98年度偵字第2859號），提
起上訴，本院管轄第二審之合議庭判決如下：
    主    文
上訴駁回。
    犯罪事實
一、甲○○於民國93年間（聲請簡易判決處刑書誤載為94年間）
    擔任訴外人昆山好米有限公司（KUN SUN BEST RICE CO.,
    LTD.）（聲請簡易判決處刑書誤載為張佑泰）對中國國際商
    業銀行（後改制為兆豐國際商業銀行，下稱兆豐商銀）泰國
    分行借款債務之連帶保證人，而積欠兆豐商銀新臺幣（下同
    ）455萬元之本票債務，經兆豐商銀於97年間聲請本院裁定
    強制執行，於同年3月3日獲許可之裁定，甲○○不服而提起
    抗告，仍為本院裁定抗告駁回，並於同年6月2日確定。遽甲
    ○○值此將受強制執行之際，竟意圖損害兆豐商銀之債權，
    於97年8月5日，將其所有位於臺中縣大里市○○段615地號
    之土地，連同其上同段419號建號之建物（門牌編為臺中縣
    大里市○○里○○路784巷3號），以買賣為原因，移轉登記
    予不知情之郭玉美。嗣兆豐商銀於前開聲請強制執行案件中
    ，向財政部臺北市國稅局查詢甲○○之財產狀況後，始查悉
    上情。
二、案經兆豐商銀訴由臺灣臺中地方法院檢察署檢察官偵查後聲
    請簡易判決處刑。
    理    由
一、證據能力之說明：
    按「被告以外之人於偵查中向檢察官所為之陳述，除顯有不
    可信之情況者外，得為證據」，刑事訴訟法第159條之1第2
    項定有明文。此乃立法者以刑事訴訟法規定檢察官代表國家
    偵查犯罪、實施公訴，依法有訊問被告、證人、鑑定人之權
    ，且實務運作時，偵查中檢察官向被告以外之人所取得之陳
    述，原則上均能遵守法律規定，不致違法取供，其可信性極
    高，為兼顧理論與實務為由，而對「被告以外之人於偵查中
    向檢察官所為之陳述」，例外設定其具備非顯不可信之要件
    時，得為證據。本件關於以下論及之證人郭玉美於偵查中向
    檢察官所為之陳述，業經具結且查無顯不可信之情形存在，
    依上開刑事訴訟法第159條之1第2項規定，具證據能力。
二、認定犯罪事實所憑之證據及理由﹕
    訊據被告甲○○矢口否認有何毀損債權犯行，辯稱﹕伊不知
    告訴人兆豐商銀要強制執行，伊係因訴外人郭玉美有幫忙繳
    納系爭房地之貸款，故以作帳轉讓之方式，將系爭房地移轉
    予訴外人郭玉美，伊沒有毀損告訴人兆豐商銀債權之故意云
    云。經查﹕
  (一)被告因擔任訴外人昆山好米有限公司對告訴人兆豐商銀借款
    債務之保證人，而對告訴人兆豐商銀負有455萬元之本票債
    務等事實，業據被告於偵查中坦承不諱，並有93年12月27日
    簽署之連帶保證書影本1份、94年1月25日簽署之借款契約書
    、連帶保證書、本票、授權書及信保承諾書影本各1份、96
    年8月15日簽署之連帶保證書、本票、授權書影本各1份等在
    卷可稽。另告訴人兆豐商銀持有被告簽發之面額455萬元之
    本票，並於97年間向本院聲請本票裁定准予強制執行，經本
    院於97年3月3日以97年度票字第2593號裁定准予強制執行，
    於97年6月2日確定等情，亦有上開本票、本院97年票字第25
    93號民事裁定、民事裁定確定證明書影本各1份附卷可稽。
  (二)又被告於97年8月5日，將上開房地，以買賣為原因，移轉登
    記予郭玉美乙節，為被告自承在卷，核與證人郭玉美於偵查
    中證述之情節相符，並有臺中縣大里市○○段615地號之土
    地及其上同段419號建號之建物登記謄本及異動清冊各1份在
    卷可稽。足見被告確有於告訴人兆豐商銀取得強制執行名義
    後，處分其財產即上開房地之行為。
  (三)被告雖以上開情詞置辯，惟就上開本院97年度票字第2593號
    准予本票強制執行之民事裁定，被告曾向本院提出抗告，並
    經本院於97年4月15日以97年抗字第124號裁定駁回，此有本
    院97年抗字第124號裁定影本1紙在卷可參。此外，被告於偵
    查中及本院審理時均稱：伊有收到法院之本票裁定，後來被
    抗告駁回的裁定也有收到等語（見偵查卷第20頁、本院第二
    審卷第48頁）。則被告既親自收受上開本票裁定，並因不服
    該裁定，向本院提出抗告，其後亦有收到抗到駁回之裁定，
    顯見其確實知悉告訴人兆豐商銀行已對其取得強制執行名義
    。此外，當時被告名下，除了上開房地之外，並無任何其他
    財產，有財政部臺北市國稅局96年度綜合所得稅各類所得資
    料清單及財產歸屬資料清單各1份在卷可參。是被告既知悉
    告訴人兆豐商銀行已對其取得強制執行名義，竟仍將上開房
    地以買賣為原因移轉登記予郭玉美，致使告訴人兆豐商銀無
    從對其名下財產為強制執行以受清償，則被告有毀損告訴人
    兆豐商銀債權之犯意及意圖，至為顯然。
  (四)按刑法第356條損害債權罪名之成立，僅需債權人對於債務
    人取得強制執行法第4條所列之執行名義，得以隨時聲請法
    院強制執行者，即屬之，而所取得之執行名義，並不以經實
    體確定裁判者為限。本件本院97年度票字第2593號准予強制
    執行之本票裁定，為強制執行法第4條所定之執行名義，而
    該裁定已確定，已如前述；則被告之財產在未完全清償告訴
    人兆豐商銀前，即處於將受強制執行之狀態。綜上，被告於
    將受強制執行之際，因無法清償積欠告訴人兆豐商銀之本票
    債務，慮及將受強制執行，而基於毀損債權之犯意，任意轉
    讓處分上開房地之毀損債權犯行，堪以認定。被告所辯，係
    事後卸責之詞，委無足採。
三、論罪科刑﹕
    核被告所為，係犯刑法第356條損害債權罪。原審審酌被告
    係因擔任保證人，而就該保證債務應負擔保證責任，被告前
    無前科紀錄，及其於本案將系爭不動產處分他人，致損害告
    訴人兆豐商銀之債權，然系爭不動產上，本另設定予訴外人
    彰化商業銀行股份有限公司第一順位之最高限額抵押權300
    萬元，告訴人兆豐商銀本尚無法就該系爭不動產獲得第一順
    位補償，暨被告之智識程度、犯後迄未能與告訴人兆豐商銀
    達成書面和解等一切情狀，量處被告拘役50日，並諭知易科
    罰金之折算標準；核其認事用法均無不當，量刑亦屬妥適。
    被告猶執前詞否認犯行，並指摘原審判決不當而提起上訴，
    惟本案事證已明，詳如前述，是被告上訴為無理由，應予駁
    回。
據上論斷，應依刑事訴訟法第455條之1第1項、第3項、第368條
，判決如主文。
本案經檢察官乙○○到庭執行職務。
中    華    民    國    99    年    5    月    18    日
                  刑事第十六庭  審判長法  官  巫淑芳
                                      法  官  黃建都
                                      法  官  戴嘉慧
上正本證明與原本無異。
本件不得上訴。
                                      書記官  劉晴芬
中    華    民    國    99    年    5    月    18    日
【附錄論罪科刑法條】
中華民國刑法第356條
（損害債權罪）
債務人於將受強制執行之際，意圖損害債權人之債權，而毀壞、
處分或隱匿其財產者，處2年以下有期徒刑、拘役或5百元以下罰
金。

司法院資訊處製作；財團法人民間司法改革基金會備份。
